臺灣高雄地方法院刑事判決　　　　　　　　　　　　九十一年度易字第一四八號
　　公　訴　人　臺灣高雄地方法院檢察署檢察官
　　被　　　告　乙○○
右列被告因偽造文書案件，經檢察官聲請簡易判決處刑（九十年度偵字第二一一六七
號），本院高雄簡易庭認不宜以簡易判決處刑（九十一年度雄簡字第一○○號），簽
移本院依通常程序審理，本院判決如左：
    主  文
乙○○共同行使偽造私文書，足以生損害於公眾及他人，處有期徒刑參月，如易科罰
金，以參佰元折算壹日。
汽（機）車駕駛人審驗暨各項異動登記書上偽造之「甲○○」印文壹枚及扣案甲○○
汽車駕駛執照壹枚，均沒收。
    事  實
一、乙○○因另案經臺灣高雄地方法院檢察署通緝中，為逃避偵查機關之追緝，乃於
    民國八十九年間某日，自中國時報分類廣告中得知販賣假證件之訊息，竟與不詳
    姓名年籍自稱「陳先生」之成年男子基於共同偽造文書及使公務員登載不實之犯
    意聯絡，未經甲○○之同意，先由乙○○提供其本人之照片、甲○○之身分資料
    及新台幣（下同）六千元之代價予不詳姓名年籍自稱「陳先生」之成年男子，再
    由不詳姓名年籍自稱「陳先生」之成年男子偽造「甲○○」之印章後，而於八十
    九年四月十八日，以遺失汽車駕駛執照為由，在汽（機）車駕駛人審驗暨各項異
    動登記書上「蓋章」欄內，將上開偽造之印章蓋於其上，並持以向高雄市監理處
    南區分處申請補發甲○○之汽車駕駛執照，致使該監理處辦理核發汽車駕駛執照
    之公務員，將此不實之事項，登載於職務上所掌之審核簿冊上，據以核發甲○○
    之汽車駕駛執照，足以生損害於監理機關對於核發汽車駕駛執照管理之正確性及
    甲○○。嗣於八十九年十一月十五日下午四時許，為警在高雄市○○○路三九○
    號六樓之二乙○○住處搜索而查獲，並扣得上開貼有乙○○照片之甲○○汽車駕
    駛執照一枚。
二、案經臺灣高雄地方法院檢察署檢察官自動檢舉聲請簡易判決處刑。
    理  由
一、右揭事實，迭據被告乙○○於偵查中及本院審理時坦承不諱，復有高雄市監理處
    九十年三月一日高市監二字第二六七八號函檢附汽（機）車駕駛人審驗暨各項異
    動登記書影本一份附卷可稽，並有甲○○汽車駕駛執照一枚扣案足資佐證，被告
    自白顯與事實相符，本件事證明確，被告犯行洵堪認定。
二、核被告乙○○所為，係犯刑法第二百十六條、第二百十條之行使偽造私文書罪及
    第二百十四條之使公務員登載不實罪。被告與不詳姓名年籍自稱「陳先生」之成
    年男子間就上開犯行，有犯意之聯絡及行為之分擔，為共同正犯。又不詳姓名年
    籍自稱「陳先生」之成年男子偽造上開印章，蓋用於「汽（機）車駕駛人審驗暨
    各項異動登記書」上並偽造印文之行為，均係偽造私文書之部分行為，應為偽造
    私文書之犯行所吸收；又其偽造私文書後，復持以行使，其偽造之低度行為為行
    使之高度行為吸收，均不另論罪。另被告所犯上開二罪間，有方法結果之牽連關
    係，為牽連犯，應依同法第五十五條後段規定，從一重之行使偽造私文書罪處斷
    。公訴人就被告偽造私文書之犯行部分，於起訴書雖漏載起訴法條，惟已於起訴
    犯罪事實欄載明該犯罪事實，該部分既經起訴，本院自應予以審理。爰審酌被告
    為逃避偵查機關追緝，而偽造他人印文申請汽車駕駛執照，損及政府機關對該等
    證件管理之正確性及他人，惟念其犯後坦承犯行，尚知悔悟，態度良好等一切情
    狀，量處如主文所示之刑，以資懲儆。又刑法第四十一條業已於九十年一月十日
    修正公布，並於同年月十二日生效，其第一項前段規定為「犯最重本刑為五年以
    下有期徒刑以下之刑之罪，而受六個月以下有期徒刑或拘役之宣告，因身體、教
    育、職業、家庭之關係或其他正當事由，執行顯有困難者，得以一元以上三元以
    下折算一日，易科罰金。」，本件被告犯罪時間雖在上開條文修正生效前，然依
    刑法第二條第一項前段規定，行為後法律有變更者，應適用裁判時之法律，故依
    刑法第二條第一項前段之規定，就被告所宣告之刑併以諭知易科罰金之折算標準
    。扣案之甲○○汽車駕駛執照一枚，為被告乙○○所有，且係因本件犯罪所得之
    物，應依刑法第三十八條第一項第三款之規定宣告沒收；另汽（機）車駕駛人審
    驗暨各項異動登記書上偽造之「甲○○」印文一枚，雖未扣案，然亦不能證明業
    已滅失，應依刑法第二百十九條之規定，不問屬於犯人與否，併予宣告沒收；至
    偽造之「汽（機）車駕駛人審驗暨各項異動登記書」，業經持向高雄市監理處南
    區分處申請補發甲○○之汽車駕駛執照，已非屬被告所有之物；而偽造「甲○○
    」之印章一顆，並未扣案，且由不詳姓名年籍自稱「陳先生」之成年男子持有而
    不知去向，為免將來執行之困難，故均不另為沒收之諭知；又甲○○汽車駕駛執
    照上之「乙○○」照片一張，因已附著於該汽車駕駛執照上併同沒收，即毋庸再
    另為沒收之諭知，附此敘明。
據上論斷，應依刑事訴訟法第二百九十九條第一項前段，刑法第二條第一項前段、第
二十八條、第二百十六條、第二百十條、第二百十四條、第五十五條、第四十一條第
一項、第三十八條第一項第三款、第二百十九條，罰金罰鍰提高標準條例第一條前段
、第二條，判決如主文。
中      華      民      國    九十一    年      五      月     十七     日
                                    臺灣高雄地方法院刑事第一庭
                                        法  官    陳玉聰
右正本證明與原本無異。
如不服本判決，應於判決送達後十日內，向本院提出上訴狀。
                                        書記官    鄭淑臻
中    華    民    國    九十一    年      五      月           十七     日
附錄本判決論罪科刑法條全文：
刑法第二百十條
偽造、變造私文書，足以生損害於公眾或他人者，處五年以下有期徒刑。
刑法第二百十四條
明知為不實之事項，而使公務員登載於職務上所掌之公文書，足以生損害於公眾或他
人者，處三年以下有期徒刑、拘役或五百元以下罰金。
刑法第二百十六條
行使第二百十條至第二百十五條之文書者，依偽造、變造文書或登載不實事項或使登
載不實事項之規定處斷。
